臺灣嘉義地方法院刑事判決　　　　　　　　　　　　　九十三年度簡上字第五號
　　上　訴　人　乙○○
右列上訴人因竊盜案件，不服本院簡易庭九十三年度簡字第六五號中華民國九十三年
一月七日第一審簡易判決（聲請簡易判決處刑書案號：九十二年度偵字第八一九七號
），提起上訴，本院管轄之第二審合議庭改依通常程序審理後，為第一審判決如左：
    主  文
原判決撤銷。
乙○○無罪。
    理  由
一、公訴意旨略以：甲○○（業經本院判決確定）與乙○○共同意圖為自己不法之所
    有，於民國九十二年十一月五日十九時三十分許，由甲○○駕駛車牌號碼ＱＬ９
    －８５７號輕機車後載乙○○，途經嘉義市○區○○路一四五巷巷口，見丙○○
    綁在屋前之拉布拉多犬後，即將上開機車停放於離上開拉不拉多犬五、六十公尺
    之巷口處，由乙○○幫忙看車，甲○○則走近摸狗，於返回後即向乙○○提議行
    竊，而共同基於意圖為自己不法所有之犯意聯絡，將自己之車牌卸下後，由乙○○幫忙看車，甲○○即將上開拉不拉多犬牽回機車處後，即共同駕車將狗載離，
    因認被告涉有竊盜罪嫌。
二、按犯罪事實應依證據認定之，無證據不得認定其犯罪事實；不能證明被告犯罪者
    ，應諭知無罪之判決，刑事訴訟法第一百五十四條第一項、第三百零一條第一項
    分別定有明文。再按共同被告所為不利於己之供述，固得採為其他共同被告犯罪
    之證據，惟此項不利之陳述，須無瑕疵可指，而就其他方面調查又與事實相符，
    始得採為其他共同被告犯罪事實之認定，亦有最高法院四十六年台上字第四一九
    號判例可資參照。另按共同正犯之成立，除共同實施犯罪行為者外，其就他人之
    行為負共犯之責者，以有意思聯絡為要件，而認定不利於被告之事實，須依積極
    證據，苟積極證據不足為不利於被告事實之認定時，即應為有利於被告之認定，
    更不必有何有利之證據；認定犯罪事實所憑之證據，雖不以直接證據為限，間接
    證據亦包括在內，然而無論直接或間接證據，其為訴訟上之證明，須於通常一般
    之人均不致有所懷疑，而得確信為真實之程度者，始得據為有罪之認定，倘其證
    明尚未達於此一程度，而有合理性懷疑存在時，即不得遽為被告犯罪之認定（最
    高法院十九年上字第六九四號判例、三十年上字第八一六號、七十六年台上字第
    四九八六號判例意旨參照），因此，若依直接或間接證據均無法證明被告與其共
    犯間有意思聯絡達一般人可確信之程度，自難使其負共同正犯之責。
三、本件公訴人認上訴人即被告（下稱被告）乙○○與共犯甲○○涉有共同竊盜犯行
    ，無非以共犯甲○○之自白及被害人丙○○之指訴、證人陳云瓏、蔡陳阿玉之證
    言為依據，惟被害人丙○○之指訴僅足以證明其所有之黃色拉不拉多犬「老大」
    遭騎乘ＱＬ９－８５７號輕機車之人竊走，並不足以認被告為共犯，而證人陳云
    瓏及蔡陳阿玉之證言亦僅得證明共犯甲○○將拉不拉多犬「老大」贈予陳云瓏，
    陳云瓏復行轉交蔡陳阿玉飼養，與上訴人是否為共犯無關，訊據被告乙○○堅詞
    否認有何共同竊盜之犯行，辯稱：我完全不知情等語。經查：
（一）證據能力部分：
      (1)被害人丙○○於警詢時之指訴、證人陳云瓏、蔡陳阿玉於警詢時之證言：
        警詢筆錄之內容則為被害人丙○○、證人陳云瓏、蔡陳阿玉於審判外之言詞
        陳述，原依刑事訴訟法第一百五十九條第一項之規定，均屬傳聞證據而不具
        證據能力，惟被告於本件調查程序時同意被害人丙○○、證人陳云瓏、蔡陳
        阿玉於審判外之陳述作為證據（本審卷第十一頁），且本院審酌被害人丙○○於警詢之言詞陳述，自外部觀之，係被害人丙○○向警方陳述失竊拉不拉
        多犬「老大」之事實及尋找之過程，證人陳云瓏、蔡陳阿玉之證詞乃證明於
        蔡陳阿玉家中所查獲之拉不拉多犬「老大」來源，並無違法取得等瑕疵存在
        ，是其作成過程並無不適當之情形；又對於「拉不拉多犬遭竊」「贓物之來
        源」之待證事實，具有相當之關聯性，是本院認依刑事訴訴法第一百五十九
        條之五第一項之規定，本案被害人丙○○於警詢時之指述、證人陳云瓏、蔡
        陳阿玉於警詢時之證言，既經被告同意作為證據使用，且無任何不適當作為
        證據之情形，即均有證據能力。
      (2)共犯甲○○於警詢時之自白
        此乃被告以外之人於審判外之言詞，除法律有規定者外，不得作為證據；又
        被告以外之人於檢察事務官、司法警察官或司法警察調查中所為之陳述，與
        審判中不符時，其先前之陳述具有較可信之特別情況，且為證明犯罪事實存
        否所必要者，得為證據；刑事訴訟法第一百五十九條第一項、第一百五十九
        條之二定有明文，共犯甲○○既已在本院審理時明確證述，且其於本院審理
        時對於案發之經過交待詳細，亦未應被告本欲其證明之「甲○○乃告知被告
        係向友人借狗」等情為虛偽之證詞（見本審卷第三十四頁），是共犯甲○○
        於警詢所述，並無何較可信之特別情況存在，是共犯甲○○於警詢時之自白
        ，自不得為證據。
（二）依共犯甲○○之證言，共犯甲○○乃於摸狗後即將機車車牌卸下，告知被告乙○○要去牽狗，囑被告乙○○為其看車（見本審卷第三十一、三十二、三十四
      頁），衡情被告乙○○對於共犯甲○○具有偷狗之意，應無不知之理，被告辯
      稱毫不知情一詞，雖無足採，惟厥應審究者乃被告是否具有竊盜之犯意及行為
      之分擔，共犯甲○○於本院審理時復證稱：「（問：你是否有跟他商量要去牽
      狗？）沒有：：我是臨時起意的，我是摸了狗以後，覺得狗很可愛，才去牽的
      ：：（問：你當時和上訴人要去那裡？）亂逛，我們要去附近吃飯：：（問：
      你牽到那隻狗之後，是否有給上訴人什麼好處？）沒有：：」（見本審卷第三
      十二、三十三、三十五頁）既本案共犯甲○○乃與被告乙○○乃相約吃飯，甲○○臨時起意竊狗，顯見被告乙○○於共犯甲○○同至現場之目的本非竊狗，
      復參酌被告乙○○事後亦未得到任何好處，自難認被告有何竊盜之不法所有意
      圖，被告乙○○知悉甲○○之企圖雖屬無可置疑之事實，惟被告乙○○於法律
      上並無任何阻止甲○○之犯行之義務，且被告乙○○乃由甲○○搭載至現場，
      被告當時並無任何交通工具可供返家，是被告乙○○雖於現場目賭共犯甲○○
      之行為並於原處等待甲○○折返，於情理上亦難將此一停留等待之消極行為合
      致為對於犯罪具有助力之把風行為。
四、綜上所述，依檢察官所舉之證據，尚難使本院得確信其為真實之程度，而有合理
    性懷疑之存在，致使無從形成有罪之確信，根據「罪證有疑，利於被告」之證據
    法則，即不得遽為不利被告之認定。此外，復查無其他積極證據足資證明被告有
    何檢察官所指之犯行，被告犯罪即屬不能證明，參諸刑事訴法第三百零一條第一
    項之規定，自應為被告無罪之諭知。是原審未予詳察，遽為有罪之判決，容有未
    洽，被告提起上訴，否認犯罪，為有理由，自應由本院將原判決撤銷改判，另諭
    知被告無罪，用期適法。
五、另本件具有刑事訴訟法第四百五十一條之一第四項第三款應為無罪判決諭知之情
    事，原審本應依同法第四百五十二條規定，改適用通常程序審判之，惟因誤用簡
    易程序裁判，當由本院準用刑事訴訟法第三百六十九條第二項規定撤銷原審判決
    ，逕依通常程序為第一審判決（法院辦理刑事訴訟簡易程序案件應行注意事項第
    十四點參照）。
據上論斷，應依刑事訴訟法第四百五十五條之一第一項、第三項、第三百六十四條、
、第三百六十九條第一項前段、第二項、第四百五十二條、第三百零一條第一項，判
決如主文。
本案經檢察官李文和到庭執行職務。
中      華      民      國    九十三    年      四      月     十五     日
                              臺灣嘉義地方法院刑事第四庭
                                  審判長  法  官  劉  瓊  雯
                                          法  官  蔡  憲  德
                                          法  官  康  存  真
右正本證明與原本無異。
如不服本判決，應於判決送達後十日內向本院提出上訴狀( 應附繕本 )。告訴人或被
害人如對於本判決不服者，應具備理由請求檢察官上訴，其上訴期間之計算係以檢察
官收受判決正本之日期為準。
中      華      民      國    九十三    年      四      月     十五     日
                                          書記官  林  美  芳
